【裁判字號】    98,交聲,4356
【裁判日期】    981127
【裁判案由】    聲明異議
【裁判全文】
臺灣臺中地方法院交通事件裁定        98年度交聲字第4356號
原處分機關  交通部公路總局臺中區監理所臺中市監理站
異  議  人
即受處分人  甲○○
上列異議人即受處分人因違反道路交通管理處罰條例案件，對於
交通部公路總局臺中區監理所於民國98年8月24日所為之處分（
裁監稽違字第裁61-HD0000000號裁決書）聲明異議，本院裁定如
下：
    主    文
異議駁回。
    理    由
一、原處分意旨略以：受處分人即異議人（下稱異議人）甲○○
    於民國97年1月30日16時4分許，酒後騎乘車牌號碼L6J-315
    號重型機車，行經臺中縣大里市○○路前，經臺中縣警察局
    霧峰交通分隊員警，依道路交通管理處罰條例第35條第1項
    第1款規定，以中縣警交字第HD0000000號（酒後駕車，經大
    里仁愛醫院抽血實施生化學檢驗，血中濃度酒測值為256.12
    MG/DL，換算呼氣酒精濃度為1.28MG/L）舉發違反道路交通
    管理事件通知單舉發。嗣經處分機關於98年8月24日，以裁
    監稽違字第裁61-HD0000000號裁決書，裁處其罰鍰新臺幣（
    下同）4萬5千元（罰鍰部分嗣經本院以98年度交聲字第2801
    號裁定撤銷，異議人此部分不罰），吊扣汽車駕駛執照12個
    月並施以道安講習，依法並無違誤等語。
二、本件異議人聲明異議意旨略以：異議人本件酒駕行為業經緩
    起訴處分期滿，並依指示捐款完畢，自無重複處以行政罰之
    必要，爰聲明異議，請求撤銷原處分關於吊扣汽車駕駛執照
    12個月並施以道安講習之部分等語。
三、按受處分人，不服道路交通管理處罰條例第8條主管機關所
    為之處罰，得於接到裁決書之翌日起20日內，向管轄地方法
    院聲明異議，道路交通管理處罰條例第87條第1項定有明文
    。又上開20日之不變期間，依同條例第89條準用刑事訴訟法
    第66條第1項之規定，應加計在途期間。次按處理違反道路
    交通管理事件，有關文書送達之程序，依行政程序法之規定
    ，違反道路交通管理事件統一裁罰基準及處理細則第5條訂
    有明文。而行政程序法中對於文書送達，於應受送達人之住
    居所、事務所或營業所為之；於應送達處所不獲會晤應受送
    達人時，得將文書付與有辨別事理能力之同居人、受僱人或
    應送達處所之接收郵件人員，行政程序法第72條第1項前段
    、第73條第1項分別定有明文。
四、經查：
（一）本件原處分機關所為裁監稽違字第裁61-HD0000000號裁決
      書，係於98年8月25日13時15分送達於異議人位於臺中縣
      大里市○里里○○路137巷42號之住處，並由異議人之妻
      余麗華代為簽收乙節，為異議人所不爭執，並有交通部公
      路總局臺中區監理所臺中市監理站送達證書一紙在卷可憑
      ，應堪認定。揆諸上開說明，本件裁決書已合法送達予異
      議人，而於98年8月25日起即已發生法律上送達之效力，
      本件異議人聲明異議之期間，應自98年8月25日之翌日即
      98年8月26日起算20日。又原處分機關交通部公路總局臺
      中區監理所臺中市監理站係位於臺中市○○路77號，是依
      法院訴訟當事人在途期間標準第2條、第4條第1項第2款之
      規定，本件異議人聲明異議之期間，除自收受送達之翌日
      即98年8月26日起算20日，並應加計在途期間3日，故本件
      異議人聲明異議之法定期間末日應為98年9月17日（星期
      四）。然本件異議人於收受上開裁決書後，遲至98年11月
      18日始具狀提出於原處分機關聲明異議，有其所提出之聲
      明異議狀上之「公路總局臺中區監理所臺中市監理站收文
      章」上戳記之日期可證，是則本件聲明異議顯已逾法定期
      限甚明，揆諸前揭規定，本件異議人既逾期聲明異議，其
      聲明異議於法不合，應予駁回。
（二）又異議人於98年8月25日收受原處分機關所為裁監稽違字
      第裁61-HD0000000號裁決書後，曾於98年8月26日具狀提
      出於原處分機關聲明異議，並經本院於98年9月7日以98年
      度交聲字第2801號裁定主文「（第1項）原處分關於罰鍰
      新臺幣肆萬伍仟元部分，撤銷。（第2項）前項撤銷部分
      ，不罰。」，雖上開裁定漏未就異議人請求撤銷原處分關
      於吊扣汽車駕駛執照12個月並施以道安講習之部分併予裁
      定；然查，原處分關於吊扣駕駛執照及施以道安講習部分
      ，其性質上係屬預防將來再犯危險之管制罰，而有別於針
      對已發生違規事實科處罰鍰之行政秩序罰，屬行政罰法第
      26條第1項但書所稱之「其他種類行政罰」。本件異議人
      確於飲酒後騎乘機車，經測試檢定酒精濃度超過標準之情
      ，有前述卷附資料可證，異議人亦未爭執，是就此違反行
      政秩序規定之部分，原處分機關固不得就該同一違規事實
      再處以「罰鍰」，然仍應科處罰鍰以外之行政罰（即吊扣
      駕駛執照及施以道安講習）。是原處分機關依道路交通管
      理處罰條例規定，吊扣其駕駛執照及施以道安講習，自無
      不合，故縱令本件聲明異議未逾法定期限，異議人請求撤
      銷原處分關於吊扣汽車駕駛執照12個月並施以道安講習之
      部分，為無理由，仍應予駁回，併此敘明。
五、據上論斷，應依道路交通管理處罰條例第87條第2項，道路
    交通案件處理辦法第18條，裁定如主文。
中    華    民    國    98    年    11    月    27    日
                      交通法庭  法  官  廖慧如
以上正本證明與原本無異。
如不服本裁定，應於收受送達後5日內向本院提出抗告狀。（應
附繕本）
                                書記官  譚系媛
中    華    民    國    98    年    11    月    27    日


司法院資訊處製作；財團法人民間司法改革基金會備份。
